【裁判字號】    98,訴,822
【裁判日期】    980909
【裁判案由】    毒品危害防制條例
【裁判全文】
臺灣基隆地方法院刑事判決               98年度訴字第822號
公  訴  人  臺灣基隆地方法院檢察署檢察官
被      告  甲○○
                    （另案於臺灣基隆監獄執行）
上列被告因違反毒品危害防制條例案件，經檢察官提起公訴（98
年度毒偵字第1326號），被告並為有罪陳述，本院合議庭乃裁定
由受命法官獨任以簡式審判程序進行審理，並判決如下：
    主  文
甲○○施用第一級毒品，處有期徒刑柒月。
    事  實
一、甲○○前因施用毒品案件，經觀察、勒戒後，認無繼續施用
    毒品之傾向，由臺灣基隆地方法院檢察署檢察官於民國95年
    6 月22日以95年度毒偵字第436 號為不起訴處分確定；又因
    施用毒品案件，分經本院以98年度基簡字第541 號、98年度
    基簡字第666 號簡易判決判處有期徒刑6 月、6 月確定，上
    揭2 罪，嗣經本院裁定應執行有期徒刑10月確定（現執行中
    ）。詎其猶不知戒除毒癮，竟復基於施用第一級毒品海洛因
    之犯意，於98年5 月9 日（或10日）某時刻，在基隆市○○
    區○○路53號2 樓住處，以針筒注射方式，施用第一級毒品
    海洛因1 次。嗣因黃明祥涉販毒案，於同年月11日上午11時
    許，為警前往基隆市○○區○○路53號2 樓住處通知其到案
    說明協助調查，經其同意採尿液送驗，結果呈嗎啡陽性反應
    ，而悉上情。
二、案經基隆市警察局第四分局移送臺灣基隆地方法院檢察署檢
    察官偵查起訴。
    理  由
壹、程序事項
    本案被告甲○○所犯者非為死刑、無期徒刑、最輕本刑為3
    年以上有期徒刑之罪或高等法院管轄之第一審案件，其於準
    備程序進行中，先就被訴事實為有罪之陳述，經告知其簡式
    審判程序之旨，並聽取公訴人、被告之意見後，本院業已依
    刑事訴訟法第273 條之1 第1 項規定，裁定由受命法官獨任
    以簡式審判程序進行本案之審理。
貳、實體事項
一、上揭事實，業據被告甲○○於本院審理時坦承在卷。而被告
    為警查獲所採集之尿液檢體，經送請臺灣尖端先進生技醫藥
    股份有限公司以氣相層析質譜儀法為確認檢驗之結果，呈嗎
    啡陽性反應，此有臺灣尖端先進生技醫藥股份有限公司98年
    5 月22日濫用藥物檢驗報告1 份在卷可憑。按以酵素免疫分
    析或薄層定性分析等方式為初步篩檢者，檢驗結果雖有相當
    程度偽陽性之可能，然以氣（液）相層析、質譜分析之儀器
    為交叉確認者，檢驗結果出現偽陽性之機率則極低，因而具
    有公信力，核足為對涉嫌人不利之認定；尤以「毒品施用後
    於尿液、血液中可檢出之最大時限，與施用劑量、施用頻率
    、施用方式、施用者飲水量之多寡、個人體質、代謝情況、
    檢體收集時間點及所用檢測方法之靈敏度等因素有關，因個
    案而異。依據Clarke's Isolati on Identification of  D
    rugs第二版記載，血液中藥物之半衰期（濃度減半所需時間
    ）分別為古柯鹼0.7-1.5 小時、海洛因3 分鐘（其代謝物為
    嗎啡2-3 小時）、嗎啡2-3 小時、大麻20-36 小時、安非他
    命12小時（當尿液偏酸性時，為4- 8小時）、甲基安非他命
    9 小時、Ketamine 2-4小時，而MDMA約8.49小時。一般於尿
    液中可檢出之最大時限，古柯鹼為施用後1-4 天、海洛因2-
    4 天、嗎啡2-4 天、大麻1-10天、安非他命1-4 天、甲基安
    非他命1-5 天、MDMA1-4 天、MDA 1-4 天、Ketamine2- 4
    天。」此復曾經行政院衛生署藥物食品檢驗局以92年7 月23
    日管檢字第0920005609號函釋在案。勾稽以觀，足見被告於
    本院審理時之任意性自白，與事實相符，堪可採信。再者，
    被告前經觀察、勒戒執行完畢釋放後5 年內，再犯施用毒品
    罪，經法院判處如事實欄一所示有期徒刑等情，有臺灣高等
    法院被告前案紀錄表在卷可稽。被告既曾於「五年內再犯」
    ，且經法院判處罪刑確定，竟又再次於如事實欄一所示之時
    間，施用第一級毒品，本件被告即非屬毒品危害防制條例第
    20條第3 項所定「五年後再犯」之情形，從而，檢察官依法
    逕行起訴，於法要無不合。綜上所陳，本案事證明確，被告
    施用第一級毒品犯行，洵堪認定，應依法論科。
二、論罪科刑：
    查海洛因係毒品危害防制條例所列管之第一級毒品，此為該
    條例第2 條第2 項第1 款所明定。核被告所為，係犯毒品危
    害防制條例第10條第1 項之施用第一級毒品罪。被告施用毒
    品先、後持有第一級毒品海洛因之低度行為，應為施用第一
    級毒品之高度行為所吸收，不另論罪。爰審酌被告犯罪之動
    機、曾有施用毒品之前科仍不知戒除，惟犯罪後坦承犯行，
    且所犯之施用毒品犯行乃戕害自己身心健康，並未危及他人
    等一切情狀，量處如主文所示之刑。
據上論斷，應依刑事訴訟法第273 條之1 第1 項、第299 條第1
項前段，毒品危害防制條例第10條第1 項，判決如主文。
本案經檢察官林秋田到庭執行職務。
中    華    民    國    98    年    9     月    9     日
                  刑事第二庭法  官  黃梅淑
以上正本證明與原本無異。
如不服本判決應於收受本判決後10日內向本院提出上訴書狀，其
未敘述上訴理由者，並得於提起上訴後10日內向本院補提理由書
狀（均須按他造當事人之人數附繕本。）「切勿逕送上級法院」
中    華    民    國    98    年    9     月    9     日
                            書記官  盧鏡合
附錄論罪法條：
毒品危害防制條例第10條第1 項
施用第一級毒品者，處 6 月以上 5 年以下有期徒刑。


司法院資訊處製作；財團法人民間司法改革基金會備份。
